臺灣高等法院高雄分院刑事判決　　　　96年度上訴字第1536號
上　訴　人
即　被　告　乙○○
選任辯護人　曾慶雲　律師
上列上訴人因偽造文書等案件，不服臺灣屏東地方法院95年度訴
字第904 號中華民國96年5 月30日第一審判決（起訴案號：臺灣
屏東地方法院檢察署95年度偵字第2432號），提起上訴，本院判
決如下：
    主  文
原判決撤銷。
乙○○無罪。
    理  由
一、公訴意旨略以：被告乙○○與告訴人甲○○2 人為朋友關係
    ，因甲○○曾向乙○○支借金錢，嗣為償還欠款，又欲與乙
    ○○合夥投資法院拍賣之不動產，對乙○○亦頗為信任，遂
    於民國（以下同）94年2 月17日，在屏東縣屏東市○○路30
    9 號住處，將其本人於91年4 月1 日在陽信商業銀行（下稱
    陽信銀行）開立之存款帳戶（帳號為0000-0000000號）存摺
    及印章交予乙○○保管，另於94年3 月3 日委託乙○○領取
    其向該銀行申請之上開帳戶提款卡後，將該提款卡交由乙○
    ○保管，雙方並約定若乙○○經甲○○同意後，可自上開帳
    戶內提款使用，詎乙○○竟基於意圖為自己不法所有及行使
    偽造私文書之概括犯意，未經甲○○同意，連續於附表（編
    號1 至5 、9 至14及17）所示日期及地點，擅自取用甲○○
    之印章，在取款條上偽造甲○○之簽名及印文，偽造成甲○
    ○欲向銀行提款之取款條後，持該取款條與存摺，向陽信銀
    行屏東市自由分行行員行使，致銀行行員陷於錯誤，誤認乙
    ○○已經甲○○授權，而將甲○○上開帳戶內之存款（金額
    如附表編號1 至5 、9 至14及17所示）交予乙○○，致生損
    害於陽信銀行與甲○○。乙○○另又基於以不正方法由自動
    付款設備取得他人之物的概括犯意，連續於附表編號6 、7
    、8 、15、16所示時間及地點，持甲○○所有之上開提款卡
    及密碼輸入自動提款機，致陽信銀行陷於錯誤，誤認為係甲
    ○○操作提領，而以此不正方法，由自動提款機詐得如附表
    編號6 、7 、8 、15、16所示數額之金錢。乙○○以上開方
    法前後詐得甲○○所有之存款總計新台幣（下同）122 萬元
    ，嗣因甲○○發覺有異而報警查獲。乙○○則於94年6 月21
    日將上開存摺返還予甲○○。因認被告乙○○涉有刑法第21
    6 條、第210 條之行使偽造私文書罪嫌及同法第339 條第1
    項之詐欺取財罪嫌。
二、公訴人認上訴人乙○○涉有行使偽造私文書及詐欺取財罪嫌
    ，係以上揭事實，業據告訴人甲○○指訴綦詳，並有存摺影
    本、提款清單可憑及銀行來往資料可憑等語，為其論據。
三、訊之上訴人乙○○固坦認曾保管甲○○所有之上開存摺、印
    章及提款卡，亦坦承曾於附表所示之日期及地點，以同附表
    所示之方法，自甲○○之存款帳戶領取現金，或將甲○○帳
    戶內之存款匯入被告自己之帳戶內，惟矢口否認有行使偽造
    私文書、詐欺取財及以不法方法由自動付款設備取得他人金
    錢之犯行，辯稱: 我跟甲○○是同居關係，所以他才把房門
    鑰匙、存摺、印章及提款卡交給我，並把密碼告訴我，我們
    確實是同居，說若我要用錢就叫我自己去領，是概括授權，
    我領錢都有經過甲○○同意，有些是甲○○叫我去領的，甲
    ○○會簽賭六合彩、職棒及喝酒，他常叫我去領錢，我領到
    的錢都已經交給甲○○，沒給告訴人的只有家庭生活費用，
    有部分是我向他借的錢等語。經查:
（一）告訴人甲○○自己將存摺、印章、提款卡交給上訴人乙○
      ○，並將密碼告訴上訴人乙○○，此是告訴人甲○○所自
      承，告訴人甲○○既將存摺、印章、提款卡交給上訴人乙
      ○○，並將密碼告訴上訴人乙○○，則二人之關係必甚為
      親蜜，超過一般朋友、友誼之程度，才會將存摺、印章、
      提款卡交付及告訴帳號密碼，又證人即上訴人之子戶中明
      輝於原審陳稱：「之前與甲○○是朋友，後來媽媽跟我說
      他是我媽的同居人，我媽也有出示甲○○給她的存摺、權
      狀、印章，我都有看過」「我爸爸過世了」「（問：你媽
      媽既然有跟你說他與甲○○是同居關係，他們有無一起住
      過？）答：甲○○不曾來我家住，但我媽有去甲○○家住
      過」「（問：你知道他們的同居關係，你們有無一起出去
      過？）答：甲○○喜歡喝酒，我們曾經一起去吃過飯，喝
      過酒數次，曾經也有朋友一起在場」「（問：你知道告訴
      人平常工作？）答：不知道，但我每次幫我媽媽拿錢給他
      時他都是在看六合彩或職棒相關資訊」「（問：你拿過幾
      次錢給告訴人？）答：好多次，但我無法一一的說，若我
      媽媽出國期間，錢都是我領的，也都交給告訴人。我記得
      有一次是我媽媽出國期間，我媽媽沒有出國的時候我也會
      領錢給告訴人很多次」等語（見96年5 月16日原審審判筆
      錄）。是上訴人乙○○所稱伊與告訴人甲○○是同居關係
      ，應屬可信。
（二）上訴人乙○○與告訴人甲○○既有親密之同居關係，所以
      告訴人才把房屋鑰匙存摺、印章、提款卡及密碼交給上訴
      人，因存摺、印章及密碼是重要證件，一般均由自己保管
      ，告訴人將房屋鑰匙存摺、印章、提款卡及密碼交給上訴
      人乙○○，則上訴人乙○○辯稱：我們確實是同居，他才
      把房屋鑰匙及存摺、印章、提款卡及密碼給我，說若我要
      用錢就叫我自己去領，我領錢都有經過甲○○同意，有概
      括授權等語，尚非無稽。
（三）本院審理時質之告訴人亦陳稱：「（問：有何憑據證明被
      告未經你同意領錢？）答：沒有」等語。因告訴人將存摺
      、印章、提款卡及密碼交付上訴人乙○○，上訴人乙○○
      復辯稱：告訴人說若我要用錢就叫我自己去領等語，告訴
      人甲○○既交付提領款之重要證件，若未同意提領，告訴
      人甲○○應對其未同意負舉證之責，而告訴人甲○○無法
      舉證，則尚無法為上訴人乙○○不利之證明。
（四）告訴人提出之錄音帶，上訴人乙○○僅承認有欠告訴人所
      領用之錢，並未承認未經同意而冒領錢，此有錄音譯文可
      稽，是告訴人認上訴人乙○○於錄音帶有承認未經伊同意
      而領錢云云，尚有誤會。
    綜上所述，因告訴人甲○○將房屋鑰匙存摺、印章、提款卡
    及密碼交給上訴人乙○○，二人有同居類似夫妻關係，上訴
    人乙○○復辯稱：我們確實是同居，他才把房屋鑰匙及存摺
    、印章、提款卡及密碼給我，說若我要用錢就叫我自己去領
    等語，因上訴人乙○○手中握有提領卡之前述重要證件，握
    有證件，外觀上有授權之象徵，其所辯有經告訴人甲○○概
    括授權，尚屬採信，本院審理時告訴人甲○○亦陳稱：沒有
    憑據證明被告未經我同意領錢等語，此外復查無其他確切證
    據證明上訴人有偽造文書冒領存款之犯罪情事，不能證明上
    訴人乙○○犯罪。
四、原審不察，遽予論科，尚有未洽，上訴人乙○○上訴指摘原
    判決不當，為有理由，原判決自應予撤銷，並改為上訴人無
    罪之判決，以免冤抑。
據上論結，應依刑事訴訟法第369 條第1 項前段、第364 條、第
301 條第1 項，判決如主文。
本案經檢察官許月雲到庭執行職務。
中　　華　　民　　國　　96　　年　　10　　月　　15　　日
                　　　刑事第六庭  審判長法  官  王憲義
                             　　    　 法  官  邱永貴
                             　    　　 法  官  張盛喜
以上正本證明與原本無異。
如不服本判決應於收受本判決後10日內向本院提出上訴書狀，其
未敘述上訴理由者，並得於提起上訴後10日內向本院補提理由書
狀（均須按他造當事人之人數附繕本）「切勿逕送上級法院」。
中　　華　　民　　國　　96　　年　　10　　月　　15　　日
                         　　　         書記官  林明威
附表
┌─┬──────┬────┬─────────────────┐
│編│日       期 │金額（新│        方           式           │
│號│            │台幣）  │                                  │
├─┼──────┼────┼─────────────────┤
│1 │94年2 月17日│15萬元　│在取款條上偽造甲○○簽名1 枚及印文│
│  │            │        │1 枚向陽信銀行自由分行詐領現金。  │
├─┼──────┼────┼─────────────────┤
│2 │94年2 月21日│20萬元  │在取款條上偽造甲○○之印文1 枚向陽│
│  │            │        │信銀行自由分行詐領現金。          │
├─┼──────┼────┼─────────────────┤
│3 │94年2 月21日│15萬元  │同上。                            │
├─┼──────┼────┼─────────────────┤
│4 │94年2 月23日│10萬元  │在取款條上偽造甲○○之簽名1 枚及印│
│  │            │        │文1 枚向陽信銀行自由分行詐領現金後│
│  │            │        │，轉匯入被告在陽信銀行屏東分行第54│
│  │            │        │2-4536 號帳戶內。                 │
├─┼──────┼────┼─────────────────┤
│5 │94年3 月3 日│8萬元   │在取款條上偽造甲○○之印文1 枚，向│
│  │            │        │陽信銀行自由分行詐領現金後轉匯入被│
│  │            │        │告在中國國際商業銀行第00000000000 │
│  │            │        │號帳戶內。                        │
├─┼──────┼────┼─────────────────┤
│6 │94年3 月3 日│1千元   │以提款卡及密碼輸入提款機內詐領現金│
├─┼──────┼────┼─────────────────┤
│7 │94年3 月11日│3萬元   │同上。                            │
├─┼──────┼────┼─────────────────┤
│8 │94年3 月11日│1千元   │同上。                            │
├─┼──────┼────┼─────────────────┤
│9 │94年3 月14日│3萬8千元│在取款條上偽造甲○○之簽名1 枚及印│
│  │            │        │文1 枚向陽信銀行自由分行詐領現金。│
├─┼──────┼────┼─────────────────┤
│10│94年3 月16日│7萬元   │同上。                            │
├─┼──────┼────┼─────────────────┤
│11│94年3 月22日│15萬元  │在取款條上偽造甲○○之印文1 枚向陽│
│  │            │        │信銀行自由分行詐領現金。          │
├─┼──────┼────┼─────────────────┤
│12│94年3 月24日│5萬元   │在取款條上偽造甲○○之簽名1 枚及印│
│  │            │        │文1 枚， 向陽信銀行詐領現金後， 轉│
│  │            │        │入被告中國國際商業銀行第0000000000│
│  │            │        │7 號帳戶內。                      │
├─┼──────┼────┼─────────────────┤
│13│94年3 月24日│9萬元   │在取款條上偽造甲○○之簽名1 枚及印│
│  │            │        │文1 枚詐得現金後，轉匯入被告陽信銀│
│  │            │        │行屏東分行第0000-0000 號帳戶內。  │
├─┼──────┼────┼─────────────────┤
│14│94年3 月24日│5萬元   │在取款條偽造甲○○之簽名1 枚及印文│
│  │            │        │1 枚，向陽信銀行自由分行詐得現金後│
│  │            │        │轉匯入被告中國國際商業銀行第053102│
│  │            │        │01037號帳戶內。                   │
├─┼──────┼────┼─────────────────┤
│15│94年4 月1 日│3萬元   │以提款卡及密碼輸入提款機內詐領現金│
├─┼──────┼────┼─────────────────┤
│16│94年4 月1 日│2萬元   │同上。                            │
├─┼──────┼────┼─────────────────┤
│17│94年4 月20日│1萬元   │在取款條上偽造甲○○之簽名1 枚及印│
│  │            │        │文1 枚向陽信銀行自由分行詐領現金。│
├─┴──────┼────┼─────────────────┤
│合計            │122萬元 │偽造簽名共計8 枚，偽造印文共計12枚│
└────────┴────┴─────────────────┘
